臺灣士林地方法院民事判決
109年度重訴字第501號
原      告  國泰世華商業銀行股份有限公司
法定代理人  郭明鑑
訴訟代理人  許仁純律師                      
            蔡維倫
被      告  陳永謙（原告陳國帥）
            李孟烽 住新北市○○區○○○路0段00巷0號4樓  上列
當事人間請求損害賠償事件，本院於民國110年10月27日言詞辯
論終結，判決如下：
    主  文
被告應連帶給付原告新台幣陸佰陸拾肆萬參仟伍佰貳拾伍元，及
自民國一○九年一月二十三日起至清償日止，按年息百分之五計
算之利息。
訴訟費用由被告連帶負擔。
本判決於原告以新台幣貳佰貳拾壹萬伍仟元或同額之國泰世華商
業銀行股份有限公司無記名可轉讓定期存單為被告供擔保後，得
假執行。
    事實及理由
壹、程序方面：
一、按訴狀送達後，原告不得將原訴變更或追加他訴，但擴張或
    減縮應受判決事項之聲明者，不在此限，民事訴訟法第255 
    條第1 項第3 款定有明文。本件原告起訴時之聲明為請求被
    告連帶給付新台幣（下同）1,812萬6258元，及自起訴狀繕
    本送達之翌日起至清償日止，按年息5%計算之利息；嗣於審
    理中變更聲明為請求被告連帶給付664萬3,525元，及自109
    年1 月23日起至清償日止，按年息5%計算之利息；經核原告
    所為係減縮應受判決事項之聲明，依前揭規定，應予准許。
二、被告陳永謙（原告陳國帥）未於言詞辯論期日到場，核無民
    事訴訟法第386 條各款所列情形，爰依原告之聲請，由其一
    造辯論而為判決。
貳、實體方面：
一、原告起訴主張：緣被告陳永謙、李孟烽及原同案被告陳致宏
    （已於刑案中與原告成立和解）明知無資力向康業資融股份
    有限公司（下稱康業資融公司）購屋，為購得康業資融公司
    所有位於新北市○○區○○路0○0號之房地（下稱系爭不動產）
    ，基於共同意圖為自己不法之所有之詐欺取財、行使偽造私
    文書等犯意聯絡，先由陳永謙於106年3月28日前某日，指示
    偽刻康業資融公司及該公司負責人李根泰之印章後，由代書
    陳致宏另行製作一份買賣價金墊高為2,300萬元、簽約日期
    為106 年3 月28日之不實不動產買賣合約書，交由被告李孟
    烽於106 年3 月29日，連同不實之其財政部北區國稅局104
    年度綜合所得稅各類所得資料清單，向原告永貞分行申請貸
    款。惟實際上被告李孟烽係向原告申請貸款後，於106 年4 
    月18日與康業資融公司就系爭不動產簽訂不動產買賣合約書
    ，且系爭不動產之實際成交價金僅1,510萬元，然原告因被
    告提供之不實資訊而陷於錯誤，致同意核貸超過實際買賣價
    金之貸款金額1,830萬元，據此，被告陳永謙、李孟烽及陳
    致宏三人，應依民法共同侵權行為規定，對原告連帶負損害
    賠償責任。又原告前就被告李孟烽申請貸款時提供擔保之系
    爭不動產聲請強制執行（即臺灣新北地方法院108 年度司執
    字第51187號），經強制執行拍定並受分配後，尚有669萬1,
    525元未受償，另扣除原同案被告陳致宏於與原告成立和解
    後，已償還原告共4 萬8,000元，是原告目前仍受有664萬3,
    525元（計算式：669萬1,525元－4 萬8,000元＝664萬3,525元
    ）之損失，爰訴請被告二人如數賠償，並加計自109 年1 月
    23日（即上述執行事件中原告就利息部分受償末日之翌日）
    起至清償日止之法定利息等語。聲明：㈠被告應連帶給付原
    告664萬3,525元，及自109年1月23日起至清償日止，按年息
    5%計算之利息；㈡願以現金或同額之國泰世華商業銀行股份
    有限公司無記名可轉讓定期存單供擔保，請准宣告假執行。
二、被告陳永謙未於言詞辯論期日到場，亦未提出書狀作何聲明
    或陳述。
三、被告李孟烽辯稱：伊只有把名字借給老闆陳永謙，偽造的文
    書不是伊作的，老闆和代書要怎麼去向銀行貸款，伊不知情
    ，整件事情伊沒有得到任何好處等語。聲明：原告之訴駁回
    。
四、得心證之理由：
㈠、查本件原告主張被告陳永謙、李孟烽及原同案被告陳致宏（
    已與原告成立和解）共同以偽造或內容不實之不動產買賣合
    約書、財政部北區國稅局104年度綜合所得稅各類所得資料
    清單等資料向原告詐貸，致原告陷於錯誤而核撥貸款，目前
    計有664萬3,525元未受償等情，業據原告提出偽造之106 年
    3 月28日不動產買賣合約書，及被告李孟烽之106 年3 月29
    日貸款申請暨個人資料表、貸款契約書，暨被告李孟烽於10
    6 年4 月18日與康業資融公司簽訂之不動產買賣合約書（見
    本院重附民字卷第65至131頁），及臺灣新北地方法院108 
    年度司執字第51187號執行事件之強制執行金額分配表（見
    本院重訴字卷第216至219頁）為據；又被告陳永謙、李孟烽
    及陳致宏因該等不法行為，經檢察官提起公訴後，業經本院
    108 年度訴字第172號刑事判決以其等犯三人以上共同詐欺
    取財、行使偽造私文書及使公務員登載不實三罪，因屬一行
    為觸犯數罪名之想像競合犯，而依刑法第55條規定，從一重
    之三人以上共同詐欺取財罪處斷，嗣被告陳永謙、李孟烽提
    起上訴後，亦經臺灣高等法院109年度上訴字第4338號刑事
    判決駁回上訴等情，有刑事案件之判決書（見本院重訴字卷
    第220至261頁）在卷可考，堪認原告之主張為有據。
㈡、至被告李孟烽於本件訴訟固否認共同參與上開不法行為，辯
    稱：偽造的文書不是伊作的，老闆和代書要怎麼去向銀行貸
    款，伊不知情云云。惟查：被告陳永謙、李孟烽及原同案被
    告陳致宏前於刑事案件一審時均已坦承該等不法行為不諱，
    而經刑事一審判決以簡式審判程序審理（見本院重訴字卷第
    223頁）；且核諸原告提出之前揭不動產買賣合約書及貸款
    申請資料，其上均有被告李孟烽之簽章，其並與原告之承辦
    人員辦理對保等情（見本院重附民字卷第65至131頁），則
    被告李孟烽對於以該等偽造或內容不實之資料向原告申辦貸
    款之過程，顯知之甚詳，非僅係其所辯稱之人頭；被告李孟
    烽於本件訴訟翻異前詞而否認參與不法行為，難認可採。
㈢、按因故意或過失，不法侵害他人之權利者，負損害賠償責任
    ，故意以背於善良風俗之方法，加損害於他人者亦同；又數
    人共同不法侵害他人之權利者，連帶負損害賠償責任，民法
    第184 條第1 項、第185 條第1 項前段分別定有明文。本件
    被告陳永謙、李孟烽及原同案被告陳致宏三人，共同以偽造
    或內容不實之資料向原告詐貸款項，致原告陷於錯誤而核撥
    款項，構成共同侵權行為，應連帶負損害賠償責任。從而，
    原告提起本件訴訟，請求被告陳永謙、李孟烽連帶賠償原告
    迄未受償之664萬3,525元，及自109 年1 月23日（即上述執
    行事件中原告就利息部分受償末日之翌日）起至清償日止，
    按法定年息5%計算之利息，為有理由，應予准許。
五、原告陳明願供擔保，請求宣告假執行，經核無不合，爰酌定
    相當之擔保併准許之。
六、據上論結，原告之訴為有理由，依民事訴訟法第385 條第1
    項、第85條第2 項、第390 條第2 項，判決如主文。
中    華    民    國    110   年    10    月    29    日
                  民事第二庭  法  官  孫曉青
以上正本係照原本作成。
如對本判決上訴須於判決送達後20日內向本院提出上訴狀。如委
任律師提起上訴者，應一併繳納上訴審裁判費。
中    華    民    國    110   年    10    月    29    日
                              書記官  曾琬真